【裁判字號】    98,訴,28
【裁判日期】    980421
【裁判案由】    偽造有價證券等
【裁判全文】
臺灣士林地方法院刑事判決                98年度訴字第28號
公  訴  人  臺灣士林地方法院檢察署檢察官
被      告  乙○○
指定辯護人  本院公設辯護人  林龍輝
上列被告因偽造有價證券等案件，經檢察官提起公訴（97年度偵
緝字第330 號、第331 號），本院判決如下：
    主  文
本件免訴。
    理  由
一、公訴意旨略以：被告乙○○前係明浦企業有限公司負責人，
    為公司週轉之用，自民國87年7 月間起，經丙○○（原名姚
    美君）同意，陸續由丙○○簽發彰化商業銀行晴光分行（以
    下簡稱彰化銀行）帳號000000000 號帳戶之支票供被告使用
    。87年9 月20日，被告持丙○○簽發發票日分別為87年10月
    20日、87年10月31日，金額分別為新臺幣（下同）216,000
    元、231,000 元之支票2 張向甲○○借款。87年10月間，上
    開2 張支票經甲○○提示後因故遭退票，被告竟意圖為自己
    不法之所有，於不詳時地竊取丙○○所有上開銀行帳戶票號
    分別為AK0000000 、AK0000000 、AK0000000 號空白支票3
    張後，再於不詳時地盜刻丙○○印章並盜蓋於上開3 張空白
    支票發票人欄位，並分別偽填發票日為87年11月20日（起訴
    書誤載為87年11月31日）、87年11月31日（起訴書誤載為87
    年11月20日）、88年1 月10日，金額分別為226,000 元（起
    訴書誤載為245,000 元）、245,000 元（起訴書誤載為226,
    000 元）、216,000 元而偽造有價證券，再持票號AK000000
    0 、AK0000000 號偽造支票2 張，向甲○○換回上開遭退之
    支票而行使，致甲○○陷於錯誤，交付退票之支票2 張與被
    告。嗣甲○○持偽造之支票向銀行提示後，因發票人簽章不
    符遭銀行退票，始知受騙，因認被告涉有刑法第320 條第1
    項之竊盜罪嫌、第201 條第1 項之偽造有價證券罪嫌、第33
    9 條第2 項之詐欺得利罪嫌等語。
二、按案件曾經判決確定者，應諭知免訴之判決，刑事訴訟法第
    302 條第1 款定有明文。又訴訟上所謂一事不再理之原則，
    關於實質上一罪或裁判上一罪，亦均有其適用，最高法院60
    年度臺非字第77號著有判例，此乃因檢察官就犯罪事實之一
    部起訴，依刑事訴訟法第267 條規定，其起訴效力及於全部
    ，審理事實之法院，對於實質上或裁判上一罪之全部犯罪事
    實，於宣判日前，既有審理之可能，即應予以審判，故確定
    判決之既判力，應及於最後審理事實法院宣示判決前發生之
    事實，亦即既判力對於時間效力之範圍，應以最後審理事實
    法院之宣判日為判斷之標準。
三、次按行為後法律有變更者，適用行為時之法律。但行為後之
    法律有利於行為人者，適用最有利於行為人之法律，刑法第
    2 條第1 項定有明文。本件被告行為後，刑法於94年2 月2
    日修正公布刪除連續犯、牽連犯之規定，並於被告行為後之
    95年7 月1 日施行（以下簡稱修正後刑法，95年7 月1 日修
    正施行前刑法，以下簡稱修正前刑法），此等刪除連續犯、
    牽連犯之規定，雖非犯罪構成要件之變更，但已影響行為人
    刑罰之法律效果，自屬法律有變更，依修正後刑法第2 條第
    1 項規定，比較修正前後法律結果，仍應適用較有利於被告
    之行為時法律即修正前刑法論以連續犯、牽連犯（最高法院
    95年第8 次刑事庭會議決議參照），合先敘明。
四、經查：被告前於87年9 月間某日，在設於臺北市○○路之某
    地下錢莊，冒用被害人林素杏名義，接續在3 紙本票之發票
    人欄偽造林素杏之簽名各1 枚，以表示林素杏同意擔任發票
    人簽發該3 紙本票之用意，而偽造完成該本票3 紙後，交由
    與其具有共同犯意聯絡的經營該地下錢莊之成年男子持有，
    ，以供該成年男子將來行使之用的事實，業經本院以97年度
    自緝字第2 號案件判決被告犯刑法第201 條第1 項之共同意
    圖供行使之用而偽造有價證券罪，而處有期徒刑1 年10月，
    緩刑4 年，上開案件並於97年8 月18日確定，此有上開判決
    書、臺灣高等法院被告前案紀錄表各影本1 份在卷可按。本
    案被害人甲○○原本持有2 張支票跳票之時間係87年10月間
    ，被告所涉偽造之3 張支票，其發票日期最早的1 張為87年
    11月20日，顯見本件案發時間應為87年10月或11月間某日，
    參諸被告所犯前案與本案之時間緊接，所犯刑法第201 條第
    1 項偽造有價證券罪之基本犯罪構成要件相同，顯係基於概
    括犯意反覆為之，而被告本案所涉刑法第320 條第1 項之竊
    盜罪嫌、第339 條第2 項之詐欺得利罪嫌，復與其本案所涉
    偽造有價證券罪嫌有方法目的關係，依修正前刑法第56條、
    第55條之規定，分別為連續犯、牽連犯之裁判上一罪關係，
    前案既經判決確定，依照首開法條規定、判例意旨及說明，
    本件爰不經言詞辯論，逕為諭知免訴之判決。
據上論斷，應依刑事訴訟法第302 條第1 款、第307 條，判決如
主文。
中    華    民    國    98    年    4     月    21    日
                              臺灣士林地方法院刑事第四庭
                                  審判長法  官  林秀鳳
                                        法  官  黃珮茹
                                        法  官  鄭光婷
以上正本證明與原本無異。
如不服本判決，應於收受送達後10日內向本院提出上訴書狀，其
未敘述上訴理由者，應於上訴期間屆滿後20日內向本院補提理由
書狀（均須按他造當事人之人數附繕本）「切勿逕送上級法院」
。
                                        書記官  徐仁豐
中    華    民    國    98    年    4     月    21    日


司法院資訊處製作；財團法人民間司法改革基金會備份。
